臺灣士林地方法院民事裁定　　　　　
                                   110年度家聲抗字第17號
                                   110年度家聲抗字第18號
抗  告  人  蘇奕豐（更名前姓名：蘇坤良）    
即相 對 人          


非訟代理人  馬在勤律師
複代理人    袁啟恩律師
抗  告  人  許雯怡   
即相 對 人           
非訟代理人  陳在源律師
            張梅音律師
上列當事人間給付家庭生活費事件，兩造對於本院於民國110 年
3 月16日所為109 年度家婚聲字第10號裁定均提起抗告，本院管
轄之第二審合議庭裁定如下：
    主  文
原裁定廢棄。
乙○○於原審之聲請駁回。
聲請及抗告程序費用均由乙○○負擔。
    理  由
壹、程序部分：抗告人甲○○（更名前姓名蘇坤良；下稱甲○○）於
    民國108 年12月4 日向本院提起確認兩造婚姻無效之訴，經
    本院109 年度婚字第15號案件審理(下稱前案確認婚姻無效
    訴訟），抗告人乙○○（下稱乙○○）則於前開訴訟中提起反請
    求，請求甲○○給付家庭生活費新臺幣（下同）358,704元及
    遲延利息，經本院分109 年度家婚聲字第10號案件調查，原
    審認上開本訴及反請求案件，基礎事實及攻擊防禦方法不相
    互牽連，依事件性質，有分別審理及裁判必要，依家事事件
    法第42條第1項但書第1款、第3款規定，分別審理，前案確
    認婚姻無效訴訟，業經原審於109年7 月8 日判決確認兩造
    間之婚姻無效，並於同年8 月3 日確定在案。本件乙○○請求
    給付家庭生活費事件，另經原審以家事非訟事件程序進行審
    理及裁定，兩造對原審裁定均聲明不服，提起本案抗告，合
    先敘明。
貳、實體部分：
一、乙○○於原審聲請意旨略以：
(一)兩造自107年6月4日辦理結婚登記後至108年10月4日止16個
    月期間，均共同居住在乙○○婚前購買之新北市○○區○○路0 號
    2 樓房屋（下稱系爭房屋），依民法第1003之1條規定，家
    庭生活費用應由兩造平均分擔。然甲○○於上開期間不曾支付
    任何家庭生活費用，乙○○自得請求甲○○分擔。又兩造前案確
    認婚姻無效訴訟雖已判決確認兩造婚姻無效確定，然兩造於
    婚姻登記期間仍存在事實上夫妻關係，有發生夫妻身分關係
    之意思，且對外以夫妻形式經營婚姻共同生活之結合關係，
    自得類推適用夫妻身分上及財產上法律關係之規定（最高法
    院104年度台上字第1398號判決可參）。乙○○依法自得類推
    適用民法第1003條之1及民法第179條規定，請求甲○○返還上
    開兩造同居期間負擔之家庭生活費用:
 (1)兩造於107年6月4日登記結婚後，共同居住於乙○○所有之系
    爭房屋，每月房屋貸款28,300元均由乙○○獨自負擔。上開期
    間，兩造皆任職於研華公司，甲○○、乙○○每月薪資各為81,3
    85元、91,927元。甲○○於上開期間每月薪資扣除扶養父母費
    用、汽車貸款及供己花用之零用金外，剩餘金額陸續匯款予
    乙○○，作為夫妻共同儲蓄基金，匯款金額共71萬元，然甲○○
    其後又要求乙○○返還共同儲蓄基金，乙○○遂自106年12月8日
    起至108年5月17日止，返還甲○○交付保管之儲蓄基金計728,
    627元。故兩造共營夫妻生活期間，甲○○並未另外支付兩造
    共同家庭生活費用予乙○○，實際均由乙○○支付生活費用。
 (2)兩造於上開共同生活期間，並未特別約定家庭生活費用分擔
    方式，依兩造月薪相近、婚後居住乙○○婚前購買之系爭房屋
    ，乙○○每月需支付房貸28,300元，家事由兩造共同分擔等情
    ，家庭生活費用應由兩造平均負擔，始為公允。又兩造共同
    生活期間不過16個月，乙○○先行墊付家庭生活費用期間甚短
    ，並無成立慣行可言。
（3)乙○○支付之家庭生活費用包括：
　1.甲○○居住於乙○○所有系爭房屋並使用車位，參照無權占用房
    屋者應返還相當於租金之不當得利之實務見解，顯見甲○○使
    用乙○○之房屋，係與乙○○共同享有相當於租金之利益，且該
    利益係由乙○○付出包括購屋頭期款及每月繳還貸款等代價所
    取得，自屬乙○○為兩造支出之生活費用。是項甲○○使用系爭
    房屋（屋齡7年，2房2廳）及車位之使用利益，以附近同型
    社區租金行情約為25,000元至26,000元計算，僅房屋及車位
    之使用，甲○○即應返還大約每月13,000元之使用對價
　2.兩造共同居住上開房屋期間，包括社區管理費每月2,912元
    、電費每月約500至1,000元不等，第四台每季3,357元、水
    費及瓦斯費用等，因繳費單據多未留存，金額無法明確估算
    ，但該等費用皆由乙○○先行支付。
　3.其餘日常生活支出如餐費，出遊費用等，因無收據或支付時
    未留收據，故無法估算。
 (4)參照行政院主計總處統計之家庭收支調查，新北市107年平
    均每人月消費支出22,419元，兩造每月薪資收入合計超過17
    萬元，實際生活支出遠高於平均消費支出，乙○○以上開平均
    消費支出金額為據，計算為甲○○墊付其應平均負擔家庭生活
    費用358,704 元（22419×2×16×1/2=358704），自屬有據。
(二)至甲○○主張其於上開期間每月陸續匯款16,000元至13萬元不
    等共交付乙○○710,615元作為家庭生活費用並非事實，上開
    款項係甲○○登記結婚時，承諾將其每月薪資及年終獎金扣除
    父母扶養費、汽車貸款及自己零用金外，剩餘款項匯入乙○○
    帳戶作為夫妻共同儲蓄基金，然其後甲○○需要用錢時，即要
    求乙○○返還，乙○○遂於106 年12月8 日起至108年5月17日止
    前，陸續返還上開保管之共同儲蓄基金共728,627元予甲○○
    。至甲○○另辯以乙○○上開匯還728,627元，係清償自106年11
    月15日起至107年5月7日止期間甲○○借款予乙○○所匯共計178
    萬元（一筆28萬元、150萬元），並非事實，乙○○否認有上
    開借款債務存在。甲○○復以其對乙○○負有178萬元借款債權
    主張對乙○○請求家庭生活費債務為抵銷抗辯，委無可採。有
    關甲○○匯予乙○○150萬元，係訴外人即甲○○之母林銀粉於兩
    造登記結婚前，因兩造未辦理婚禮一事，深覺有愧乙○○，乃
    表示贈與200萬元予兩造作為籌備結婚及婚後共同生活之用
    ，乃於106年11月14日匯款200萬元至甲○○帳戶，甲○○於翌日
    提領418,566元清償其車貸，將150萬元匯予乙○○，乙○○則依
    父母要求將其中50萬元交付甲○○請伊代為退還訴外人林金粉
    （至於甲○○是否返還，乙○○不得而知)。至上開乙○○保管兩
    人受贈100萬元用於支付系爭房屋裝潢含家電約70萬元、委
    請訴外人即甲○○之妹蘇慧珠購買結婚金條237,699元、購買
    結婚首飾套組(對戒項鍊等)超過10萬元。另甲○○主張其匯款
    予乙○○剩餘28萬元左右，係兩造自102年起至107年結婚登記
    前，乙○○每月幫甲○○代墊5,000元在外租屋租金（5年期間約
    給付30萬元)，甲○○辯以其有借予乙○○178萬元為抵銷抗辯，
    係臨訟杜撰，並非事實。
(三)綜上，依民法第1003條之1 第1 項及第179 條規定，請求甲
    ○○給付上開期間代墊之家庭生活費358,704 元，並聲明:一
    、甲○○應給付乙○○358,704元及自反請求狀繕本送達翌日起
    至清償日止，按年息百分之五計算之利息。二、請依職權為
    假執行之宣告。　　
二、原審審理後認：兩造自107年6月4日辦理結婚登記後迄108年
    10月4日止期間，同住乙○○所有系爭房屋，兩造婚姻關係雖
    因未具備證人簽名要式而無效並判決確定，但兩造非自始欠
    缺結婚之意思，其後更同住一處，即屬經營婚姻共同生活之
    結合關係，關於家庭生活費用之爭執，應可直接（或類推）
    適用民法第1003條之1 第1 項之規定解決。兩造上開期間共
    同住於乙○○所有系爭房屋，乙○○所提電費繳費通知單、社區
    管理費收據、匯豐銀行信用卡帳單及交易明細、臺灣大寬頻
    繳費查詢結果等支付費用憑證，均與家庭生活有關，故乙○○
    主張係由其支付，應屬可信。甲○○雖提出永豐銀行帳戶往來
    明細，辯稱亦有支付家庭生活費云云，惟其自106 年11月15
    日至107 年5 月7 日先後匯予乙○○10筆款項共178萬元，係
    在兩造登記結婚前所為，無從認定為家庭生活費之給付；至
    其於107 年7 月7 日至108 年8 月6 日先後匯予乙○○28筆共
    710,615元，有同日兩次或兩次以上者、數額有零頭而非整
    數者，均非定期、定額，能否認定兩造間已有如何分擔家庭
    生活費用及其數額之合意，亦有疑問。再者，兩造於此期間
    之資金，互有往來頻繁，雙方均有匯款予對方，乙○○對於各
    匯款原因，均有說明，並可提出永豐銀行連動存款原始憑證
    、兩造對話紀錄、乙○○永豐銀行外幣組合存款帳戶明細相佐
    ，交待不同資金關係之來龍去脈，並與家庭生活費用有所區
    隔。甲○○對於家庭生活費用給付部分，無法提出憑證，至其
    辯以乙○○對其負有178萬元借貸債務，亦未提出相關事證以
    明，其據以為抵銷抗辯，難認有據可採。故乙○○請求甲○○返
    還其自107 年6 月4 日至108 年10月4 日所墊付之家庭生活
    費用，即屬有據。參酌行政院主計總處公布107 年度新北市
    家庭每人每月平均消費性支出為22,419元，同年度新北市平
    均每戶所得收入為1,292,753 元，列入計算之項目，含括食
    品費、飲料費、衣著及鞋襪費用、燃料及水電費、家庭設備
    及家事管理費、保健醫療費用、運輸通訊費用、娛樂教育及
    文化服務費用與其他雜項支出，均屬日常生活所需之食衣住
    行育樂各項費用，乙○○主張以此作為計算兩造家庭生活費用
    之參考基準，核屬妥適。而乙○○雖主張應由甲○○全額分擔，
    惟兩造既未約定，則依平均分擔方式，應較公允。故認乙○○
    請求甲○○給付上述期間家庭生活費用179,352 元（即22,419
    元×16月÷2 人＝179,352 元）及自聲請狀繕本送達翌日起至
    清償日止按週年利率百分之五計算之遲延利息範圍內，為有
    理由，應予准許，逾此範圍，並無理由，應予駁回，裁定如
    原裁定主文第一項、第二項所示。
三、甲○○抗告意旨及對乙○○答辯之陳述：
 (一)抗告意旨略以：
 （1)兩造之婚姻業經鈞院前案確認婚姻無效訴訟判決自始當然
     無效確定，家庭生活費係以婚姻關係存在為前提，非同居
     男女即得向同住他方請求。原審僅以「兩造非自始欠缺結
     婚之意思，其後更同住一處，即屬經營婚姻共同生活之結
     合關係」認定乙○○得向甲○○請求家庭生活費用，並無提出
     任何依據或實務見解，忽略法律上無效係指自始當然無效
     ，認定乙○○得向甲○○請求家庭生活費用云云，與法實有違
     誤。
（2）況查，甲○○於兩造同住期間內，非無給付乙○○家庭生活費
     用：
   1.甲○○於107年7月7日至108年8月6日兩造同住期間，匯款予
     乙○○共710,615元係支付家庭生活費用，原審僅以甲○○上開
     匯款同日有兩次以上之匯款、匯款數額有零頭非整數認非
     支付家庭生活費，然家庭生活費並未限定一天僅能匯款一
     次、數額僅能整數，原審認事用法自有違誤。
   2.另甲○○於兩造結婚登記前陸續匯款28萬元及106年11月15日
     匯款150萬元（其中50萬元乙○○嗣後匯還予甲○○，故實際交
     付乙○○100萬元）予乙○○，均係作為支付兩造婚後共同生活
     費用之款項，此部分亦經乙○○於原審中自承該100萬元款項
     中之70萬元係用於其名下系爭房屋之裝潢及家電費用（參
     乙○○於原審所提之聲證11）。而家電費用及裝潢費用亦為
     家庭生活費之一環，自得認屬甲○○給付之家庭生活費無疑
     。甲○○上開給付之家庭生活費用，遠超過乙○○於原審請求
     之358,704元，乙○○再為請求，自無理由。
　 3.此外，甲○○亦有於上開期間支付兩造在外一同用餐或個人
     在外用餐之伙食費、開車上下班油資費用、家庭雜支（如
     特力屋）等費用。甚者兩造於108 年6 月2日至同年月7日
     期間，曾同遊日本東京及長野地區，該期間內乙○○諸多旅
     遊中之花費，亦均係甲○○刷卡支付，有甲○○提出上開期間
     永豐銀行信用卡刷卡消費明細可稽。
 （3)再者，兩造既為同居關係，同財共居下時無法具體確認每
     人支付之開銷數額，況兩造一同外出時，甲○○亦曾開車載
     乙○○，生活過程中甲○○亦曾為家庭生活付出勞力，甲○○於
     兩造同居期間所付出之勞力、心力亦可計算對兩造共同家
     庭生活之貢獻，自難認甲○○同住期間未給付任何家庭生活
     費用。　　　　　
（二)對乙○○答辯之陳述：
 （1)乙○○主張甲○○於107年7月7日至108年8月6日期間，匯款予
     乙○○共710,615元係儲蓄基金並非家庭生活費用，且已於10
     8 年5 月17日匯還甲○○云云，甲○○否認之。實則乙○○於108
      年5 月17日係匯款合計677,627 元予甲○○，並非728,627
     元。再者，乙○○於106 年12月8 日至108 年5 月17日陸續
     匯款予甲○○係因甲○○曾於106 年11月15日匯150 萬元予乙○
     ○，斷與儲蓄基金無關。且若乙○○於108 年5 月17日之匯款
     係歸還儲蓄基金，何以甲○○於108 年6 月至108 年8 月仍
     繼續按月分別匯款27,106元、24,027元、16,000元予乙○○
     ，足認乙○○抗辯甲○○於107 年7 月至108 年8 月按月匯款
     予乙○○款項並非用於支付家庭生活費用實不可採。退步言
     之，縱認乙○○於108 年5 月17日將甲○○前支付之款項（姑
     不論是否為家庭生活費用）退還甲○○，甲○○於乙○○於108 
     年5 月17日匯款後仍於108 年6 月至108 年8 月按月匯款
     予乙○○，該三個月之匯款亦係供乙○○支付家庭生活費用，
     自應認甲○○於兩造同居期間確有支付家庭生活費用無疑。
 （2)乙○○辯稱甲○○提出上開期間之信用卡開銷明細均係甲○○個
     人之開銷與家庭開銷無關云云，惟觀察該信用卡明細可知
     ，甲○○於107 年6 月間有前往IKEA敦北店為乙○○名下房屋
     添購家具，於其間數個月分均有前往超市（諸如永豐餘生
     技、馬修嚴選、美福食集、松果院子）為家中採買食物，
     亦有前往屈臣氏為家中採買生活用品之紀錄。此外，兩造
     於同居期間內亦非不會共同乘坐甲○○之車輛出門，此情下
     甲○○車輛之油資亦非全然不得列入家庭生活費用。另乙○○
     先前主張兩造上開同居期間包含出國旅遊費用等生活費用
     均係其支付，待甲○○提出支付兩造於108年6月出國至日本
     旅遊生活費後，又改稱出國旅遊所花費用非家庭生活費，
     自相矛盾。可知乙○○陳稱兩造共同生活期間家庭生活費用
     皆由乙○○所支付云云，實與事實不符。
 （3)至乙○○主張甲○○曾居住於其名下系爭房屋內，應返還同居
     期間使用該房屋之對價云云，查兩造同住系爭房屋期間，
     形式上尚有夫妻名分，負有同居義務，故同住一處係屬當
     然。此外，同居當時雙方會互相協助他方生活上之行為，
     對他方付出心力，上開情事無法以金錢量化。故乙○○請求
     甲○○應返還同居期間使用系爭房屋之利益，無法律上之依
     據。乙○○陳稱同居期間之管理費、電費及第四台等費用均
     由其所繳納，惟上開收據亦不能排除係甲○○繳納後放在系
     爭房屋內之可能，故該單據並不能證明兩造同居期間之上
     開費用均由乙○○所繳納。況且兩造同居期間甲○○每月匯款
     數萬元與乙○○，縱為乙○○所繳納，亦不能排除係使用甲○○
     匯與其之款項所繳。乙○○陳稱日常生活支出諸如餐費，出
     遊費用均為其所繳納云云，甲○○否認之，兩造餐費、同遊
     日本之出遊費用有以甲○○之信用卡支付，業有甲○○提出上
     開信用卡消費明細為證，乙○○主張上開同居期間餐費、出
     遊費用等全部家庭生活費用均為其所繳納云云，並無提出
     支出憑據，實不可採。乙○○另以若甲○○匯款係支出家庭生
     活費，其斷無將之用於投資日幣、美元定存云云，惟甲○○
     匯款予乙○○時，已表明該筆款項係提供予乙○○做家用，乙○
     ○實際上用於何處甲○○並未深究，亦係本件訴訟後，甲○○方
     知悉乙○○將其交付之家庭生活費用做個人投資理財之用，
     然此情並不代表甲○○並未按月交付乙○○家庭生活費。乙○○
     另稱歸還予甲○○之款項較甲○○所匯者為多云云，甲○○否認
     之，實則甲○○於兩造結婚前半年自106年11月15日，即匯款
     150萬元予乙○○，且於結婚前亦曾匯款多筆款項至乙○○名下
     帳戶內，將之計入則乙○○匯款與甲○○款項之總額顯然遠不
     及甲○○，然乙○○就甲○○匯款與其150萬元一事卻故意避而不
     談，乙○○亦自認兩造間金錢往來關係複雜，惟計算名下帳
     戶之匯款總額則甲○○顯然遠多於乙○○，甫因當時兩造尚有
     夫妻之名分，若甲○○無互相扶持，維持兩造共同家庭生活
     之目的，斷無匯大筆款項與乙○○之可能，應將之認定為家
     庭生活費，或部分認定為家庭生活費。故乙○○於兩造婚姻
     無效後陳稱甲○○未曾支付家庭生活費係與事實有違。
  (4)乙○○辯稱上開甲○○106年11月15日所匯150萬元款項(乙○○嗣
     後匯還甲○○50萬元，故實際交付100萬元）係甲○○之母林銀
     粉贈與兩造之款項，甲○○否認之，應由乙○○負舉證之責任
     。況縱乙○○所述「贈與二人」為真，亦係表示該筆款項係
     兩造所有而甲○○同意乙○○將之用於其名下系爭房屋之裝潢
     及家電費用，而屬甲○○對家庭生活費所為之支出。
 （5)乙○○辯稱甲○○於兩造結婚登記前陸續匯款之28萬元，係為
     清償乙○○代甲○○墊付之租金或其他費用云云，甲○○否認之
     ，乙○○亦未提出證據以明，自無可採。
 （6)另乙○○於108年7月4日匯款107,920元予甲○○，係乙○○對甲○
     ○所為贈與，與本件乙○○請求給付生活費無關。
(三)綜上，乙○○向甲○○請求給付兩造上開同居期間之家庭生活費
    用，依法無據，甲○○於上開期間亦有負擔家庭生活費用，原
    審認甲○○應返還乙○○代墊家庭生活費179,352 元，認事用法
    均有違誤，請求廢棄原裁定不利甲○○之部分等語。抗告聲明
    ：一、原裁定不利於甲○○之部分廢棄。二、上開廢棄部分，
    乙○○之聲請予以駁回。對乙○○抗告答辯聲明:乙○○之抗告駁
    回。
四、乙○○抗告意旨及對甲○○答辯之陳述以：
（一）抗告意旨：
  （1)甲○○與乙○○相戀多年，感情甚篤，一直有結婚的計畫，故
      乙○○在多年前開始計劃購屋。其後乙○○106年購屋後，於1
      07年3月左右完成裝修，兩造著手進行辦理結婚登記，委
      請友人林俊谷夫妻於同年6月4日在兩造之結婚書約上簽名
      見證後，是日下午由甲○○父母特地自屏東北上陪同，前往
      戶政事務所完成登記結婚。甲○○與乙○○交往之際，甲○○入
      不敷出，股票投資虧損連連，乙○○不忍甲○○受經濟壓力所
      苦，結婚登記前每月幫忙甲○○繳納在外租屋之每月5千元
      租金至結婚登記止，長達4、5年，另又貸與甲○○347,333
      元，解決甲○○資金缺口。不料甲○○違反對乙○○之夫妻忠誠
      義務與訴外人余欣燕交往，經乙○○於108年10月9日對甲○○
      及余欣燕提起妨害家庭告訴，並請求損害賠償，期間甲○○
      提起確認兩造婚姻無效訴訟，經鈞院判決兩造婚姻無效確
      定，令乙○○身心嚴重受創。但乙○○訴請甲○○損害賠償部分
      ，業經鈞院109年度訴字第75號、臺灣高等法院110年度上
      易字第870號（下稱另案損害賠償民事案件）判決甲○○、
      余欣燕共同不法侵害乙○○之配偶權，應連帶給付乙○○50萬
      元，已告確定。
　（2)兩造自107年6月4日登記結婚之日起至108年10月4日分居
      之日止共16個月共同生活期間，甲○○居住乙○○購買之房屋
      ，生活起居費用概由乙○○支付，甲○○分文未出，原裁定以
      兩造並非自始欠缺結婚之意思，且有共同經營婚姻生活之
      結合關係，關於家庭生活費用之爭執，應可直接（或類推
      ）適用民法第1003條之1第1項規定，乙○○已舉證支付兩造
      共同生活費用，而甲○○未舉證曾支付生活費用，認乙○○得
      請求甲○○返還為伊墊付16個月生活費用，並以107年新北
      市平均每人每月平均消費性支出22,419元為依據，計算16
      個月生活費用為358,704元，固屬妥適。惟原裁定誤將甲○
      ○一人支出之每月消費，計為兩造共同家庭生活費用，而
      裁定甲○○應分擔上述期間兩造家庭生活費用179,352元（
      即22419元x16÷2= 179352元），係將兩造共同生活期間每
      月之家庭費用44,839元誤為甲○○1人每月生活費用22,419
      元，顯有理由矛盾之違誤。
　（3)甲○○與乙○○登記結婚至108年12月止，皆任職於研華公司
      ，且均居住於新北市汐止區。甲○○、乙○○每月薪資分別為
      81,358元、91,927元，合計超過17萬元，年所得收入合計
      逾200萬元，遠超過新北市平均每戶所得收入1,292,753元
      。以兩造高於平均之上開收入標準，實際生活支出亦遠高
      於新北市平均每人消費支出22,419元，乙○○僅以較低之平
      均消費支出標準為據，計算其為甲○○墊付伊個人應負擔家
      庭生活費用為358,704元（計算方式：22419x16= 358704
      ），自屬有據。
　 (4)再者，甲○○於兩造同住期間，居住於乙○○系爭房屋並使用
      車位，參照無權占用房屋者應返還相當於租金之不當得利
      之實務見解，顯見甲○○使用乙○○之房屋，係與乙○○共同享
      有相當於租金之利益，且該利益係由乙○○付出包括購屋頭
      期款及每月繳還貸款等代價所取得，自屬乙○○為兩造支出
      之生活費用。是項甲○○使用房屋（屋齡7年，2房2廳含車
      位）及車位之使用利益，以附近同型社區租金行情，約為
      每月25,000元至26,000元計算。亦即僅僅房屋及車位之使
      用之一項，甲○○即應返還大約每月13,000元之使用對價。
      又兩造共同居住上開房屋期間，包括社區管理費每月2,91
      2元，電費每月約500至1,000元不等，第四台每季3,357元
      ，水費及瓦斯費用等，雖繳費單據未留存，金額無法估算
      ，但該等費用皆由乙○○支付。其餘日常生活支出如餐費，
      出遊費用等或無收據可索取，或縱有收據，乙○○支付時亦
      無可能預知甲○○日後竟外遇離家甚至否認婚姻效力而預留
      收據請求之可能。
  （5)據上說明，並參照兩造每月薪資收入合計超過17萬元以觀
      ，乙○○依行政院主計總處統計之家庭收支調查，以新北市
      107年平均每人月消費支出22,419元（見原審卷附聲證1）
      作為乙○○為甲○○墊付之生活費用，其實仍遠低於乙○○實際
      為甲○○支付之生活費。故乙○○類推適用民法第1003條之1
      第1項及第179條規定，請求甲○○應返還358,704元之不當
      得利予乙○○，自屬有據。原裁定駁回乙○○部分，實有違誤
      ，應予廢棄，廢棄部分，甲○○應再給付乙○○179,352元及
      遲延利息。
（二）對甲○○答辯之陳述：　　 
  （1)甲○○主張兩造婚姻無效，乙○○不得請求家庭生活費云云，
      並無理由：兩造婚姻關係尚未經法院判決無效前，兩造基
      於婚姻關係所生之身分、財產關係，仍屬有效，此觀諸乙
      ○○向甲○○起訴另案損害賠償二審確定判決（即臺灣高等法
      院110年上易字第870號判決）理由亦認定：「上訴人（按
      即甲○○'余欣燕）為本件侵權行為時，被上訴人（按即乙○
      ○）與甲○○之婚姻關係尚未經法院判決無效，上訴人自係
      侵害被上訴人本於當時尚未確認無效婚姻關係之配偶權無
      訛，被上訴人主張上訴人應依民法第184條第1項前段，第
      195條第3項準用第1項規定，請求上訴人對其負損害精神
      慰撫金之責，即有理由。」。退步言之，縱認兩造婚姻經
      判決而自始無效，惟關於事實上夫妻關係，雖欠缺婚姻要
      件，但對外以夫妻形式經營婚姻共同生活之結合關係，而
      得類推適用夫妻身分及財產法律關係（最高法院104年度
      台上字第1398號判決可茲參照）。兩造辦理結婚登記時，
      經由林俊谷、黃佩伶見證簽名於結婚書約後與甲○○父母親
      相約在戶政事務所辦理結婚登記，婚後即共同經營夫妻生
      活，直至甲○○外遇離家，急欲離婚，又再次請林俊谷於「
      離婚協議書」上簽名見證。此一事實，益證兩造確有發生
      夫妻身分關係之意思，且對外以夫妻形式經營婚姻共同生
      活，符合事實上夫妻之要件，揆諸前揭最高法院判決意旨
      ，乙○○自得主張類推適用民法第1003條之1規定，並依民
      法第179條規定請求甲○○返還伊代墊之家庭生活費用。故
      原裁定認定兩造關於家庭生活費用之爭執，應可直接（或
      類推）適用民法第1003條之1第1項規定解法，與上開最高
      法院判決見解相符，洵堪妥適。
  （2)甲○○主張兩造結婚登記後，陸續匯款家庭生活費用710,61
      5元予乙○○云云，並非事實:
 　 1.上開匯款係作為兩造婚姻共同儲蓄基金，且乙○○已將該筆
      費用歸還予甲○○。甲○○在與乙○○登記結婚前，熱衷炒股票
      ，且虧損連連，甚至向乙○○借貸347,333元，解決資金缺
      口。兩造登記結婚後，甲○○承諾不再炒股票，將每月薪資
      81,385元及年終獎金，扣除扶養父母費用，汽車貸款，自
      己花用之零用金外，剩餘金額陸續匯款予乙○○，作為夫妻
      共同儲蓄基金，此即為甲○○每月匯款非固定金額予乙○○之
      原因。甲○○需用錢時，即要求乙○○匯款予甲○○，乙○○自10
      6年12月8日起，依甲○○之要求，陸續將其交付之儲蓄基金
      匯還給甲○○。倘甲○○該段期間匯款性質為家庭生活費，家
      庭生活費支出理應為固定金額，且每月固定時間支付，甲
      ○○豈有每月支付家庭生活費忽而1萬餘元，忽而13萬元，
      差距高達10幾倍之理。況兩造登記婚姻期間，家中僅有乙
      ○○與甲○○生活，家庭生活費用僅須負擔二人開銷，更無每
      月家庭生活支出低於1萬元或高達13萬元情形。
    2.甲○○108年4月起欺瞞乙○○，私下與余欣燕不當往來後，更
      吵嚷離婚並要求乙○○返還保管之全部剩餘儲蓄基金，乙○○
      當時不明甲○○吵嚷原因，仍依其要求分別於108年5月17日
      匯款454,000元，213,396元、10,231元予甲○○，有兩造Me
      ssage對話紀錄可稽，亦即乙○○自106年12月8日起至108年
      5月17日止，已將甲○○交付保管之儲蓄基金共計728,627元
      返還予甲○○。甲○○見乙○○之事證明確，又翻異前詞，改稱
      伊另有支付兩造外食，外出花費，未包含在710,615元內
      ，前後主張矛盾歧出。再者，兩造共同生活期間，在餐廳
      用餐、出國旅遊、第四台費用等生活費用，皆由乙○○以現
      金或信用卡支付，由乙○○信用卡帳單消費明細包括雄獅旅
      行社、雞家莊及第四台等可稽。
　  3.甲○○主張108年6月至8月仍繼續按月匯款予乙○○，顯見上
      開匯款710,615元予乙○○係供作生活費用云云，亦無可採
      ：甲○○107年7月至108年8月底匯款予乙○○之款項，作為支
      付家庭生活費用，乙○○豈有於108年5月前將該筆款項用於
      投資日幣、美元定存，而分文未支用於家庭生活費用之理
      ！何況甲○○於108年5月要求乙○○返還該筆儲蓄投資基金時
      ，乙○○即將投資日幣美元定存結算，全數歸還甲○○。倘該
      筆費用非做儲蓄基金而係生活費用，甲○○豈有要求乙○○全
      數歸還之理，足見甲○○是項主張矛盾。又甲○○於108年6月
      至8月分別匯款予乙○○27,106元、24,027元、16,000元，
      該三筆匯款金額既非固定，上下差距甚大，與一般家庭生
      活費用皆有固定金額顯然有別，且若該三筆匯款為甲○○按
      月支付之家庭生活費用，何以108年9月之生活費即未支付
      ？實則甲○○108年6月5日匯款予乙○○27,106元，係乙○○以
      信用卡為甲○○代刷蘭蔻化妝品、油錢及其他物品之費用，
      另甲○○108年7月5日匯款予乙○○24,027元，係乙○○以信用
      卡為甲○○代購碧兒泉、油錢及其他物品費用，此有乙○○提
      出兩造LINE對談截圖可證，至甲○○108年8月6日匯款16,00
      0元予乙○○該筆匯款原因，因已無留存紀錄而未查明匯款
      原因，惟亦非甲○○支付生活費所匯。
   (3)至甲○○主張開車載乙○○外出讓乙○○節省交通費用云云，更
      屬無稽。蓋乙○○自己有汽車，自己開車通勤工作，約每10
      天加油1次，每次加油費用962元至1,215元不等，由乙○○
      信用卡支付，此有乙○○提出信用卡帳單消費明細可明，乙
      ○○每月加油費用逾4千元，何須搭乘甲○○汽車代步！
   (4)甲○○於原審主張兩人共同生活期間居住之房屋為乙○○自有
      ，即便伊未居住，乙○○仍須支付房屋貸款等費用，並未受
      有損害云云，亦無理由：倘甲○○未使用乙○○房屋，乙○○自
      己可以享用更大之房屋空間，也可以將一部分空間分租他
      人，或搬回父母家與父母同住，而將整間房屋出租予第三
      人，收取租金減輕繳付貸款本息壓力。
   (5)甲○○於原審謊稱乙○○曾向伊借貸178萬元未還，以該178萬
      元抵銷乙○○請求之生活費云云，委無足採： 
    1.甲○○於兩造登記結婚前之106年3月13日向乙○○借貸347,33
      3元未償，業經乙○○提起另案損害賠償民事訴訟，經一、
      二審判決乙○○勝訴確定，而甲○○於該訴訟主張乙○○曾向伊
      借貸178萬元未還，謂伊貸與乙○○178萬元數額遠超過伊向
      乙○○上開借貸款項云云，經該案二審判決（即臺灣高等法
      院110年上易字第870號判決）認定乙○○未曾向甲○○借貸17
      8萬元，甲○○應清償積欠乙○○347,333元債務。觀諸上開臺
      灣高等法院判決認定：「甲○○雖提出其永豐銀行帳戶往來
      明細（見原審卷110至120頁），有上開匯款至被上訴人帳
      戶情形，惟甲○○在被上訴人對其請求給付家庭生活費用另
      案（案列原法院109年度家婚聲字第10號案件）係抗辯該1
      78萬元係被上訴人向甲○○之借款，並以之與被上訴人請求
      之生活費用相抵銷云云（見原審卷148至150頁），已難謂
      該178萬元匯款係用以清償系爭款項，參以被上訴人與甲○
      ○既曾以夫妻形式共同生活，則上開共178萬元匯款原因多
      端，尚難僅以有上開匯款即遽認係用以清償系爭款項，是
      甲○○抗辯已清償系爭款項云云，即難採信。」。觀諸上開
      確定判決可知，甲○○主張貸與乙○○178萬元云云，皆屬臨
      訟編造之詞，自無可採。
    2.至甲○○為上開匯款原因，實則其與乙○○登記結婚前，已有
      一次離婚紀錄，甲○○父母以傳統習俗為由拒辦婚禮，愧於
      乙○○，甲○○之母即訴外人林銀粉乃向乙○○表示贈與200萬
      元予兩造，作為兩造籌備結婚及婚後共同生活之用。林銀
      粉乃於106年11月14日匯款200萬元至甲○○帳戶，甲○○翌日
      （11月15日）即自行將其中418,566元轉出清償自己的車
      貸後，再將剩餘150萬元匯給乙○○，其後乙○○應父母要求
      於107年5月9日將50萬元交由甲○○退還予林銀粉（但甲○○
      是否將該50萬元退還予林銀粉，乙○○不得而知）。林銀粉
      贈與兩造結婚成家之200萬元，甲○○已保留其中約100萬元
      自用，另匯入乙○○帳戶之100萬元，為林銀粉贈與兩造之
      款項，用於支付兩造下列費用：（1）裝潢含家電約70萬
      元。（2）甲○○委請其妹蘇慧珠代買結婚金條237,699元，
      乙○○於107年5月3日將代購金飾款項匯還給蘇慧珠。（3）
      結婚首飾套組（對戒項鍊等）超過10萬元。上開費用均非
      日常生活費用，且係林銀粉所贈而非甲○○所支付。
    3.至甲○○主張匯款予乙○○剩餘之28萬元左右，係兩造自102
      年起交往至106年登記結婚前，甲○○炒股失利，無力支付
      全部房租，乙○○每月交付甲○○5千元幫忙支付甲○○在外租
      屋之租金，約計五年給付30萬元，並非甲○○借予乙○○之借
      款。
   4.綜上，甲○○於原審主張其於兩造結婚登記前匯款178萬元，
     係臨訟編造之詞，委無可採。
  (6)甲○○於鈞院又改稱其與乙○○結婚登記前之106年11月5日至1
     07年5月7日止，匯款予乙○○126萬元係作為兩造家庭生活費
     云云，邏輯委實錯亂： 
   1.所謂「家庭生活費用」係指婚姻中為維持家庭生活共同必
     要的支出，包括日常生活的食衣住行、醫療、娛樂、養育
     子女等生計費用。兩造係於107年6月4日結婚，結婚前既未
     同居生活，且甲○○婚前炒股失利，入不敷出，經常向乙○○
     借貸，豈有預付高達上百萬元之生活費予乙○○之理。
   2.訴外人林銀粉106年11月14日匯款200萬元予甲○○，係贈與
     兩造準備結婚成家之用，其中100萬元甲○○自用，剩餘100
     萬元甲○○交由乙○○自行決定用於購置結婚金飾及家電。亦
     即林銀粉贈與兩造200萬元兩造各自拿取100萬元，乙○○將
     林銀粉贈與分得之100萬元用於購置結婚金飾及家電，顯然
     用途是準備結婚，毋須經由甲○○同意，猶如甲○○拿取100萬
     清償車貸或其他用途，亦毋須經由乙○○同意。甲○○斷章取
     義指稱乙○○坦承分得之100萬元購置家電為兩造共有，誠屬
     無稽。倘甲○○主張為兩造共有，則甲○○拿取之100萬元，豈
     不應將其中50萬元返還予乙○○。
   3.108年10月甲○○要求與乙○○協議離婚，兩造108年10月6 日L
     INE對話時，乙○○要求甲○○返還347,334元借款時，甲○○提
     及：「喔，所以你還是很堅持不還我媽的錢？」，甲○○當
     時轉移借款話題，詢問乙○○是否不還母親錢，足證該筆100
     萬元絕非甲○○贈與或貸與，更非甲○○支付之生活費，且乙○
     ○主張林銀粉贈與100萬元屬實，否則何來返還之說。至林
     銀粉贈與100萬元予乙○○，既未要求乙○○返還，法律上乙○○
     亦無返還義務，更何況無論乙○○與林銀粉間權利義務如何
     ，均與非當事人之甲○○無關。
   4.甲○○主張乙○○將林銀粉贈與之100萬元用於裝修房屋及購置
     家電，足證伊有支付家庭費用云云，誠然不知所云：蓋裝
     修房屋及購置家電，均係於結婚前所為，係為結婚所作準
     備而非本件所涉之婚後生活費用。倘甲○○是項主張成立，
     則乙○○同意甲○○居住於乙○○婚前購置汐止房屋之頭期款，
     以及乙○○每月繳納房屋貸款，豈不均屬家庭生活費用，甲○
     ○亦應每月支付乙○○繳納房貸之一半，其主張始屬一致。惟
     甲○○既主張乙○○繳納之購屋頭期款及房貸均不得作為家庭
     生活費用，反而將乙○○以林銀粉贈與之100萬元購置家電及
     裝修房屋，冒充為甲○○自己支付之家庭生活費用，益見甲○
     ○是項主張矛盾歧出，委無可採。
   5.甲○○主張結婚前另匯款予乙○○金額應為26萬元，而非28萬
     元（甲○○原審提出附表2編號9：2018/4/27 20,000，實為
     乙○○匯款與甲○○，見甲○○原審提出109年7月19日民事答辯
     二狀被證2第6頁），扣除乙○○107年4月27日匯款甲○○2萬元
     後，甲○○匯款金額應為26萬元。惟按一般家庭生活費如有
     給付，均係於婚姻共同生活期間按月支付，而該26萬元，
     一方面係於婚前所匯，二方面又非按月給付，足證絕非用
     於支付兩造婚後生活費用。又上開匯款之原因係甲○○返還
     之前乙○○代墊房租之款項，業如上述，乙○○皆以現金交付
     ，未要求甲○○立借據，甲○○為與乙○○結婚，始於婚前陸續
     返還乙○○借款共26萬元。
  (7)甲○○主張伊有支付兩造上開期間伙食費用、開車上下班油
     資、特力屋之家庭雜支及出國旅遊費用等，皆非事實：
   1.觀諸甲○○提出107年5月7日至108年10月22日之信用卡刷卡
     明細，甲○○每月固定支出為開車油資、停車費，皆為甲○○
     自己上下班或接送外遇對象之交通費。乙○○自有汽車，每
     月支付加油費用逾4千元，無須搭乘甲○○汽車代步，甲○○主
     張伊支付之交通費用為兩造共同生活費用，不符事實。
   2.另其中消費日交易名稱一起旅行社股份有限公司每筆950至
     1699元不等之消費，皆為甲○○購買友徕精品汽車旅館之MOT
     EL券，然乙○○於該期間內，從來不曾與甲○○前往汽車旅館
     ，顯見該等消費均係甲○○作為與外遇對象余欣燕進行性行
     為之用，顯非支付與乙○○共同生活之費用。甲○○109年10月
     搬離乙○○住處與之同居，在此前後陸續在HOLA、特力屋等
     商場購置商品，顯非與乙○○共同生活費用。
   3.甲○○主張上開信用卡消費明細有與乙○○一同用餐或伊單獨
     在外用餐之伙食費用云云，縱有伙食消費明細，亦為甲○○
     自己在外單獨用餐之消費，而非與乙○○共同用餐，蓋與乙○
     ○外出之消費，皆為乙○○支付。
   4.甲○○另主張伊支付107年7月在日本出國旅遊費用云云，並
     非事實：該次出國旅遊費用乙○○負擔10萬元以上費用，並
     非全由甲○○負擔，觀諸甲○○於提出永豐銀行帳戶往來明細
     第6頁：「2019/07/04台幣匯款乙○○匯入107,920元」可稽
     。本件兩造收入均遠高於平均收入，偶爾出國實屬正常，
     但出國旅遊費用並非一般家庭生活費用，應不在原審認定
     所依據之「每月平均消費性支出」範圍內，甲○○主張支付
     出國旅費作為家庭生活費用，亦無理由。至甲○○主張乙○○
     上開匯款係贈與，毫未舉證，誠屬無稽。
 （8)甲○○主張伊與乙○○同居期間付出之辛勞，亦應作為支付家
     庭生活費用之對價云云，委無可採：乙○○與甲○○107年6月4
     日登記結婚未滿1年，甲○○即與訴外人余欣燕不當交往，日
     常生活費用皆由乙○○負擔，更於108年10月搬離住處與余欣
     燕同居，亦即，甲○○自108年4月起即無心經營家庭，何有
     對於家庭生活付出之辛勞。
(三) 抗告聲明：一、原裁定駁回乙○○聲請部分廢棄。二、前項
     廢棄部分，甲○○應再給付乙○○179,352 元，及自109年5 月
     26日起至清償日止，按年息百分之五計算之利息。對甲○○
     抗告答辯聲明：甲○○之抗告駁回。
五、本院得心證之理由：
 (一)乙○○主張兩造於107 年6 月4 日至戶政機關辦理登記結婚
     後，同住於其所有系爭房屋，迄於108 年10月4 日甲○○搬
     離，嗣甲○○於108年12月4日向本院提起前案確認婚姻無效
     訴訟，經本院109 年度婚字第15號判決認定兩造結婚未具
     備民法第982條所定二人以上證人之簽名之法定要式要件，
     依同法第988條第1款規定屬無效，並於109年8月3日確定在
     案，為兩造所不爭執，並有兩造戶籍謄本、新北市汐止地
     政事務所建物所有權狀及本院109 年度婚字第15號民事判
     決等件為證（見109 年度婚字第15號卷【下稱婚字15號卷
     】第47頁、原審卷第99頁），亦經本院調閱本院109 年度
     婚字第15號卷宗核閱無訛，堪信為真實。
（二)次查，乙○○主張兩造婚姻雖經前案判決無效，然兩造婚姻
     關係尚未經法院判決無效前，兩造基於婚姻關係所生之身
     分、財產關係，仍屬有效，上開兩造同居期間，甲○○未曾
     支付任何家庭生活費用，其得依民法第1003條之1第1項、1
     79條不當得利之規定，請求甲○○返還伊於上開期間代墊甲○
     ○應負擔之家庭生活費，又縱認兩造婚姻經判決而自始無效
     ，然兩造於上開期間，對外以夫妻形式經營婚姻共同生活
     之結合關係，有事實上夫妻關係，亦得類推適用夫妻身分
     及財產法律關係，而類推適用上開民法之規定請求代墊家
     庭生活費，經甲○○以上情置辯，主張兩造婚姻自始無效，
     無民法第1003條之1第1項之適用，且伊於兩造登記結婚前
     先後匯款予乙○○共100萬元、26萬元（其於原審原主張28萬
     元，然於原審109年9月16日開庭時更正刪除其中107年4月2
     7日匯款2萬元即附表2編號9部分，見原審卷第189頁）及登
     記結婚後陸續匯款710,615元等供家庭生活費用所需，期間
     亦有支付兩造外出餐飲、家具、出國等費用，乙○○主張伊
     未負擔家庭生活費非事實等語。故兩造本件爭點厥為，兩
     造婚姻經法院判決無效確定，乙○○是否得依民法第1003條
     之1第1項之規定，或類推適用上開民法夫妻身分及財產關
     係之規定，主張甲○○於兩造上開同居期間應共同負擔家庭
     生活費，而得依民法不當得利規定向甲○○請求返還其代墊
     甲○○應負擔家庭生活費用之權利？倘若乙○○得依上開規定
     請求，則乙○○主張甲○○於上開期間均未負擔家庭生活費，
     均由其負擔一事，甲○○受有不當得利致其受有損害是否有
     據？
（三)按家庭生活費用，除法律或契約另有約定外，由夫妻各依
     其經濟能力、家事勞動或其他情事分擔之。因前項費用所
     生之債務，由夫妻負連帶責。民法第1003條之1定有明文。
     而婚姻無效為自始無效，當然無效、絕對無效，婚姻既然
     無效，婚姻當事人不發生夫妻身分關係，自不生夫妻間之
     財產關係，然民法於結婚無效之情形，另有同法第999條之
     1第1項設有準用第1057條及第1058 條離婚贍養費、夫妻剩
     餘財產分配之之規定，惟未有準用民法第1003條之1之規定
     ，故於兩造間之婚姻無效時，兩造間就婚姻無效判決前之
     同居期間共同生活費用分擔，難認得直接適用民法第1003
     條之1家庭生活費用分擔之規定。惟按所謂事實上夫妻與男
     女同居關係不同，前者，男女共同生活雖欠缺婚姻要件，
     但有以發生夫妻身分關係之意思，且對外以夫妻形式經營
     婚姻共同生活之結合關係，而得以類推適用夫妻身分上及
     財產上法律關係之規定。（參最高法院 104 年度台上字第
     1398 號民事判決）。經查，兩造於107年6月4日至戶政事
     務所辦理結婚登記後，即對外以夫妻身分關係同居在乙○○
     系爭房屋共同生活，迄甲○○於108年10月4日搬離前止，為
     兩造所不爭執，可認兩造原有結婚之合意，但婚姻欠缺證
     人簽名之法定要式要件而無效，但於甲○○提起前案確認婚
     姻無效訴訟前，兩造於上開同居期間，對外以夫妻形式經
     營婚姻共同生活，存在事實上之夫妻關係，於此段期間內
     ，就共同生活費用之分擔，應得類推適用民法第1003條之1
     之家庭生活費用分擔之規定而為請求。故本件乙○○就兩造
     辦理結婚登記後同居共同生活之費用分擔，主張應類推適
     用民法第1003條之1之規定，並非無據，甲○○此部分抗辯兩
     造婚姻自屬無效，無適用民法第1003條之1之規定之餘地，
     尚非可採。
（四)乙○○主張甲○○於兩造結婚登記後上開同居期間，未曾支付
     任何家庭生活費用，均由伊負擔，依上開行政院主計總處
     調查新北市107年平均每人每月消費支出22,419元，上開期
     間兩造每月家庭生活費用44,838元，共計717,408元，甲○○
     應負擔一半358,704元（計算式：22419×2×16÷2＝358704）
     ，依不當得利之規定請求甲○○返還上開其代墊之家庭生活
     費，然為甲○○否認，主張伊於兩造同居期間確有支付家庭
     開銷，包括結婚登記前、後陸續匯款予乙○○之128萬元、71
     0,615元等款項，均係其負擔家庭生活費之給付，期間亦有
     支付兩造外出餐費、油錢及出國費用，並無受有不當得利
     等情置辯。按當事人主張有利於己之事實者，就其事實有
     舉證之責任，民事訴訟法第277 條亦有明文。民事訴訟如
     係由原告主張權利者，應先由原告負舉證之責，若原告先
     不能舉證，以證實自己主張之事實為真實，則被告就其抗
     辯事實即令不能舉證，或其所舉證據尚有疵累，亦應駁回
     原告之請求（最高法院17年上字第917號判例意旨參照）。
     夫妻一方主張他方在共同生活期間，全未支付家庭生活費
     ，或所支付顯有不足，而由其一方支付代墊者，依上說明
     ，自應由其就此等利己事實負舉證之責。經查：
 （1)乙○○主張上開同居期間均由其支出家庭生活費用，主要係
     以兩造上開期間同居於其結婚登記前購置之系爭房屋（含
     使用車位），該屋每月貸款28,300元均係其繳付，以附近
     同型社區租金行情，約為每月25,000元至26,000元計算，
     甲○○受有大約每月13,000元之使用對價。又兩造共同居住
     上開房屋期間，有關社區管理費每月約2,912元、電費每月
     約500至1,000元、第四台每季約3,357元與水費、瓦斯費用
     、餐費與出遊費用等（上開未保留單據故無法提出實際支
     出金額），全係其伊一人支出，固有提出系爭房屋建物所
     有權狀、相關房屋租金行情資料、系爭房屋電費收據3份、
     管理費收據1份、第四台收據1份及乙○○匯豐銀行信用卡帳
     單影本等為據（見原審卷第99-113、145頁）。惟查，依乙
     ○○所提上開證據，僅能證明其有於上開單據日期繳納相關
     系爭房屋之水、電、社區管理費等，尚無法據以證明甲○○
     未於上開期間負擔其餘兩造家庭生活支出或開銷。至乙○○
     雖另於原審提出提出其匯豐銀行信用卡消費帳單1份（見原
     審卷第145-146頁）欲證明兩造共同生活期間在餐廳、出國
     旅遊等係由其支出，惟觀之上開信用卡帳單結帳日為106年
     11月24日，其上刷卡消費日期均係在兩造結婚登記之前106
     年10、11月份期間，自無從以之證明乙○○上開主張為真。
     故依乙○○之舉證，已難證明兩造結婚登記後於上開同居期
     間，兩造家庭生活費用全係由乙○○一人負擔，甲○○均未曾
     分擔任何家庭生活費用一事為真。
 （2)又查，甲○○於本院主張其於兩造結婚登記前，已交付乙○○1
     00萬元（即其於106年11月15日匯款150萬元予乙○○，乙○○
     於107年5月9日匯還50萬元，故其實際交付乙○○100萬元）
     及26萬元（即其於106年12月8日至107年5月7日期間，先後
     匯款予乙○○共26萬元）共計126萬元，供兩造結婚之家庭生
     活費用（甲○○原於原審主張上開匯款係借貸予乙○○之款項
     ，嗣於本院主張係其婚前給付乙○○作為兩造結婚家庭生活
     費用之款項），其於結婚登記後，另自107年7月起至108年
     8月間期間，均按月匯款金額不等之家庭生活費予乙○○共計
     710,615元，亦有以信用卡消費支付兩造在外用餐、油錢及
     出國旅遊費用等情，並提出107年7月7日至108年8月6日期
     間及106年11月15日至107年5月7日期間先後匯款28筆、9筆
     之匯款明細2份（即原審民事答辯四狀附表1、附表2）、永
     豐銀行帳戶往來明細及永豐銀行信用卡107年5月起迄108年
     9月底止期間帳單消費繳款明細為據（見原審卷第37-62、1
     01-183、193頁；本院110年度家聲抗字第17號卷【下稱本
     院卷】第103、109-122頁）。經查：
　 1.關於甲○○主張其結婚登記前有匯款交付乙○○100萬元部分(
     即甲○○先於106年11月15日匯款150萬元予乙○○，其後乙○○
     於107年5月9日匯還50萬元予甲○○)，乙○○並未爭執，惟主
     張上開100萬元係甲○○之母即訴外人林銀粉贈與乙○○準備結
     婚之用，否認係甲○○提供兩造婚後共同生活費用等情，然
     觀諸乙○○於原審具狀陳述上開收受150萬元款項及退還50萬
     元之原因及款項用途以：「甲○○與乙○○登記結婚前，甲○○
     已有一次離婚紀錄，甲○○父母以傳統習俗為由拒辦婚禮，
     深覺有愧乙○○，甲○○之母林銀粉乃向乙○○表示贈與200萬元
     予兩造，作為兩造籌備結婚及婚後共同生活之用。林銀粉
     於106年11月14日匯款200萬元至甲○○帳戶，甲○○於翌日（1
     1月15日）即將其中418,566元轉出清償自己的車貸後，再
     將剩餘150萬元匯給乙○○，其後乙○○應父母要求於107年5月
     9日將50萬元交由甲○○退還予林銀粉，但甲○○是否將該50萬
     元退還予林銀粉，乙○○不得而知。..甲○○匯入乙○○帳戶之
     兩人受贈100萬元，用於支付兩造下列費用：（1）系爭房
     屋裝潢含家電約70萬元。（2）甲○○購買予乙○○之結婚金條
     237,699元..。（3）結婚首飾套組（對戒項鍊等）超過10
     萬元。..」等情，並提出裝潢費用明細1份及相關支付憑據
     （見乙○○家事準備書（三）狀；即原審卷第142-143、149-
     155頁），觀諸乙○○提出上開裝潢費用明細，包含106年11
     月18日床墊44,700元、107年4月27日油漆9萬元、107年3月
     31日裝潢費用15萬元、107年4月12日裝潢費用149,000元、
     拆除費用79,800元、107年11月10日山林希家具15,000元、
     107年11月13日金亞電器58,500元、40,800元以及（未記載
     日期）水電工程20,000元、沙發30,000元、22,200元（未
     留存收據）等共70萬元，足見上開甲○○於106年11月14日匯
     款予乙○○100萬元，其中70萬元確係經乙○○支付系爭房屋裝
     修與購置家具及電器用品等費用，而依乙○○於原審書狀自
     陳兩造雖係在107年6月4日辦理結婚登記後同居系爭房屋，
     惟兩造結識多年，早有結婚計畫，其因此於106年購買系爭
     房屋，於107年3月左右完成系爭房屋裝修，足見上開甲○○
     於兩造結婚登記前匯款交付乙○○之上開100萬元之部分款項
     ，雖於兩造結婚登記前已支用於系爭房屋裝修、添購家具
     、電器用品等費用，然上開花費顯係為兩造婚後共同生活
     做準備而先行支出，自屬兩造婚後共同生活費用之範圍。
     至乙○○雖主張上開款項係出自訴外人林銀粉所贈，非屬甲○
     ○預先交付之家庭生活費，然為甲○○所否認，主張上開款項
     係訴外人林銀粉贈與伊，為伊所有之款項，伊再交付乙○○
     作為兩造將來家庭生活費用，故乙○○就上開甲○○所匯予伊
     之100萬元款項，係林銀粉贈與乙○○個人而非甲○○一節，應
     負舉證責任。乙○○就上開贈與之事實，雖提出兩造108年10
     月6日-8日對話紀錄為據（見本院卷第311頁），惟觀諸兩
     造上開期間對談內容僅為：「（乙○○）：如果我沒記錯的
     話，簽字的條件之一是你要還之前欠我的錢。（甲○○）：
     你記得你是什麼時候匯錢給我的嗎？大概時間點，匯到那
     個銀行？（乙○○）：當初你跟我借的金額是$347334元，日
     期是106/03/13，要求匯入的銀行帳戶是中國信託商業銀行
     ，永吉分行。（甲○○）：所以你還是很堅持不還我媽的錢
     ？」等語，可知甲○○雖於乙○○於上開時點向其催討106年3
     月13日借款347,334元時，僅表示「所以你還是很堅持不還
     我媽的錢？」，已無從憑以該片段語句認定與上開甲○○交
     付乙○○之100萬元款項有關，況且甲○○所稱「不還」之語意
     不明，亦無從據以證明甲○○交付上開100萬元係訴外人林銀
     粉贈與乙○○之款項，故乙○○於本院主張甲○○匯入交付之上
     開100萬元係訴外人林銀粉贈與乙○○個人準備結婚所用，尚
     乏所據，自非可採。乙○○既未能證明甲○○上開兩造結婚登
     記前所交付之100萬元係伊受贈林銀粉為其所有，則甲○○主
     張上開款項係伊匯款交付乙○○作為兩造日後結婚共同生活
     所用，即非無憑。又觀諸乙○○收受上開100萬元後，即支用
     於兩造準備婚後同住之系爭房屋裝修及家具採購等用途，
     自難謂甲○○未負擔兩造上開期間共同生活費用，故甲○○主
     張其有以結婚登記前交付乙○○之100萬元款項供兩造婚後家
     庭生活費用，並非無據，堪認可採。
   2.又查，甲○○主張其另於兩造結婚登記前，分別於106年12月
     8日、107年1月5日、同年2月5日、同年2月9日、同年2月12
     日、同年3月6日、同年4月10日及同年5月7日，先後匯款4
     萬元、1萬元、17,000元、5萬元、5萬元、5萬元、26,000
     元、17,000元共26萬元予乙○○，亦係作為兩造婚後共同生
     活費用使用一節，乙○○雖不爭執有收受上開款項，然主張
     上開甲○○匯款係清償伊之前代墊甲○○向他人租屋之房租債
     務，惟經甲○○否認，乙○○就甲○○有積欠其代墊房租債務一
     事，雖提出兩造相關106年1月11日、108年6月24日對話內
     容截圖為據（見本院卷第313-315頁），然觀諸兩造上開10
     6年1月11日對談內容：「（甲○○）：因為我身上沒有錢所
     以能不能請你先領一點錢給我。我怕臨時要用。（乙○○）
     ：好。3萬夠嗎..（甲○○）：我領年終再還你。（乙○○）：
     我先拿3萬給你」，僅能證明甲○○曾於106年1月11日向乙○○
     支借3萬元，無從推斷甲○○有積欠乙○○26萬元債務，另兩造
     108年6月24日對談內容：（乙○○）：就像你那天立刻說金
     子是你的，我也很難過。我不是在跟你爭金子的錢。（甲○
     ○）：講到錢都是這樣。..（乙○○）：從你搬到三，房租我
     負擔一部份，你吃的跟用的，都是我在張羅，你玩股票缺
     錢了，在三之前，跟搬進三後，你開口，我也都拿出來，
     我只是跟你說錢也是我辛苦存的，你要好好珍惜，不要再
     貪了」等情，乙○○僅表示伊有「負擔」甲○○搬到三後之部
     分房租，並未提及其有代墊甲○○房租債務等情，自無從憑
     以認定甲○○之前確有積欠乙○○代墊房租之債務26萬元一事
     。乙○○既就上開甲○○於兩造登記結婚前所匯之26萬元款項
     未能舉證係甲○○清償債務所為，則甲○○主張上開結婚登記
     前陸續匯款之26萬元係其交付乙○○供兩造婚後共同生活費
     用，自非不足採信。
   3.至甲○○主張其於結婚登記後，自107年7月起至108年8月間
     止，每月均有匯款予乙○○共710,615元供家庭生活費使用一
     節，乙○○雖不爭執有收受上開匯款，然主張上開款項係兩
     造婚後共同儲蓄基金，其已先後將甲○○交付保管之儲蓄基
     金於106年12月8日匯還2萬元、107年4月27日匯還2萬元、1
     07年5月22日匯還3,000元、107年11月9日匯還8,000元、10
     8年5月17日匯還454,000元、213,396元、10,231元共計728
     ,627元，並提出返還金額明細與永豐銀行匯款傳票、存摺
     內頁、兩造對話紀錄等為據（見原審卷第77-89頁）。經查
     ，乙○○提出上開106年12月8日匯款2萬元、107年4月27日匯
     款2萬元、107年5月22日匯款3,000元共43,000元之款項，
     均係在甲○○上開匯款之前，難認係返還甲○○匯款710,615元
     之款項，其餘匯還之685,627元（即000000-00000＝685627
     ），係在甲○○上開匯款之後，又觀諸乙○○提出108年5月17
     日其匯還454,000元、213,396元、10,231元前兩造相關對
     話紀錄「（甲○○）：台幣存454000，對吧 ? （乙○○）：對
     入。（甲○○）： 有入了。（甲○○）：我看一下日幣 ，日
     幣37894。（乙○○）：對。（甲○○）：有。（乙○○）：美金
     也入了。（甲○○）：我看看。（乙○○）：美金現在定存3 %
     六個月。（甲○○）：7113。」等情，核與乙○○主張上開匯
     款454,400元、213,396元（即7113.20（美元）×30【美元
     對臺幣匯率1：30】＝213396）、10,231元（即37894（日幣
     ）×0.27【日元對臺幣匯率1：0.27】＝10231）係臺幣及外
     幣定存解約款項相符，可見乙○○主張甲○○所匯款項係兩造
     婚後共同儲蓄基金，已返還甲○○一節，堪認可信，故甲○○
     上開兩造結婚登記後所匯之款項，嗣經乙○○返還部分，難
     認係甲○○作為兩造家庭生活支出所用。惟甲○○於乙○○返還
     上開匯款後，仍有於108年6月5日、同年7月5日、同年8月6
     日分別匯款予乙○○27,106元、24,027元、16,000元，乙○○
     雖否認甲○○給付家庭生活費所為，主張前2筆款項係以其信
     用卡為甲○○代刷蘭蔻化妝品、油錢及其他物品之費用以及
     為甲○○代購碧兒泉、油錢及其他物品費用，後1筆16,000元
     匯款原因不明等情，並提出兩造LINE對談截圖為據（見本
     院卷第317、319頁），觀諸上開兩造相關對話內容：「（
     乙○○）：代購蘭扣+油錢 =8480+1980+1379 +16000 = 2710
     6。」、「（乙○○）：你有查碧兒泉的價格了嗎。（甲○○):
     還沒。我現在去查。巴迪的4400。這樣我要給你多少。（
     乙○○）：0000-000-0000 + 4400 + 16000=24027。（甲○○)
     :現在轉給你。」，雖能證明上開108年6月5日、同年7月5
     日匯款中有包含甲○○請乙○○代購物品及油錢之費用，然無
     法說明上開三個月匯款扣除乙○○前開所稱代購、油錢以外
     ，每月均固定匯款16,000元之性質，是以甲○○主張上開款
     項係其交付乙○○作為兩造結婚後生活費用，自非不足採信
     。
 　4.綜上，甲○○主張其於兩造結婚登記前，即自106年12月15日
     起至107年5月7日期間，先後匯款126萬元（包含甲○○之母
     林銀粉贈與甲○○之100萬元）交予乙○○供兩造婚後共同生活
     之費用，其後亦有於108年6月5日、同年7月5日、同年8月6
     日各有匯款16,000元交予乙○○作為兩造婚後共同生活費用
     等情，尚非無據，堪認可信。而乙○○亦就甲○○上開婚前匯
     款其中70萬元已用於支付兩造婚後共同生活系爭房屋之裝
     潢、家具、電器採購等費用不爭執，可證甲○○上開交付之
     款項，確有支用於兩造上開同居期間共同生活費用。故乙○
     ○主張兩造上開同居期間，甲○○均未負擔家庭生活費用，均
     由其一人負擔等情，難認屬實可採。
（3）綜上，依兩造於原審及本院之主張及前揭所提各項證據，
     堪認兩造就上開期間同居共同生活之家庭生活費用，各有
     負擔上開項目、費用之支出，乙○○主張甲○○全然未負擔家
     庭生活費用一節，即非有據。而夫妻對於家庭生活費各依
     其經濟能力、家事勞動或其他情事共同分擔，兩造於上開
     同居期間，工作收入相當，有本院調得兩造財產所得資料
     在卷可參（見本院卷第157-235頁），乙○○雖有於上開期間
     支出系爭房屋房貸及水、電、社區管理費與第四台等費用
     ，惟甲○○於兩造結婚登記前後，亦有交付上述126萬元及上
     開3筆16,000元之款項供乙○○為兩造婚後家庭生活費用之支
     出，金額並不低於乙○○於上開期間支出系爭房屋房貸、水
     電、社區管理費及第四台等費用，自難認甲○○有何不當得
     利之情，故乙○○主張甲○○未負擔兩造上開同居期間之家庭
     生活費用，依民法不當得利之規定，請求甲○○返還其上開
     期間每月代墊甲○○家庭生活費22,419元共358,704元，舉證
     不足，難認有據，不應准許。從而，乙○○依民法第1003條
     之1、同法第179條之規定，請求甲○○應給付358,704 元及
     自聲請狀繕本送達翌日起即109 年5 月26日止至清償日止
     ，按週年利率百分之五計算之利息，均無理由，應予駁回
     。
六、原審未審酌甲○○有於兩造結婚登記前及上開同居期間，交付
    上述款項予乙○○負擔兩造同居期間家庭生活費支出之事實，
    遽認甲○○全未負擔上開期間兩造家庭生活開銷，應返還乙○○
    上開期間代墊之家庭生活費共179,352 元（即22,419元×16
    月÷2 人＝179,352 元）及自反請求聲請狀繕本送達翌日起至
    清償日止按法定利率計算之遲延利息之範圍內為有理由，而
    為裁定，尚有未洽，甲○○抗告指摘此部分原裁定不當而求為
    廢棄，並駁回乙○○此部分之聲請，為有理由；乙○○抗告指摘
    原裁定主文第二項駁回其請求部分不當，求為廢棄，請求甲
    ○○再給付179,352元及自反請求聲請狀繕本送達翌日起至清
    償日止按法定利率計算之遲延利息，並無理由。爰將原裁定
    廢棄，改裁定如主文所示。
七、本案事證已臻明確，兩造其餘主張陳述及所提之證據，均與
    結論不構成影響，爰不逐一論斷，附此說明。　　　
八、據上論結，甲○○之抗告為有理由，乙○○之抗告為無理由
    ，爰裁定如主文。
中　　華　　民　　國　　111 　年　　10　　月　　14　　日
              家事庭審判長法  官   陳文通
                          法  官   高雅敏
                          法  官   張嘉芬
以上正本與原本無異。
本件請求金額未逾150萬元，依家事事件法第97條、非訟事件法
第46條、民事訴訟法第484 條第1 項前段、第466 條第1 項不得
再抗告。
中　　華　　民　　國　　111 　年　　10　　月　　17　　日
　　　　　　　　　　　　  書記官   楊哲玄